【裁判字號】    99,台抗,559
【裁判日期】    990708
【裁判案由】    偽造文書等罪聲請再審
【裁判全文】
最高法院刑事裁定              九十九年度台抗字第五五九號
抗  告  人  甲○○
上列抗告人因自訴被告陳隆昌等偽造文書等罪案件，不服台灣高
等法院中華民國九十九年五月二十四日駁回聲請再審之裁定（九
十九年度聲再字第一九二號），提起抗告，本院裁定如下：
    主  文
抗告駁回。
    理  由
本件抗告人甲○○在原法院聲請再審意旨略謂：(一)切結書與代書
辦理分割合併再分割等及聲請建照，土地使用同意書變更……全
部使用同一套印章，該套印章在陳隆昌或湯春進那裡，因為辦理
登記……等代書業務，隨時會有補章或認章，該套印章不可能在
抗告人這裡，故該切結書係湯春進所簽名及蓋章，其連續偽造文
書犯行，自民國七十五年起至七十九年一月十九日收件之地目變
更，並未超過偽造文書、背信等犯行之追訴期限十年。(二)代書湯
春進以假藉代書事務，取得抗告人之印鑑及印鑑證明書，將第一
次分割後之坐落桃園縣楊梅鎮○○○○段九七之一五地號登記在
其妻湯莊定妹名下，並將同地段九七之三五０、九七之三五一地
號過戶至陳隆昌名下，其登記申請書收件日期為七十七年五月二
十日。後再次將抗告人所有之九七之三三七地號及九七之三六八
地號土地，於七十八年間共同申請第四張建照，自七十六年十月
一日至七十七年五月二十日，其連續犯行並未超過背信侵占等追
訴期限十年。(三)另同段九七之三二二、九七之三三七、九七之三
六八地號土地合計約六百平方公尺，現仍為抗告人等所有，分別
被陳隆昌及湯春進盜用印文於七十八年間申請第三、四張建照，
予以佔用，原地主每年均要繳地價稅，陳、湯二人並將該三筆權
狀侵占為己有，其中九七之三三七地號因分割而增九七之三六八
地號，其分割收件日期為七十八年三月四日，並未超過侵占偽造
文書等連續犯行之追訴期限十年。如按偽造之切結書應於七十五
年就該登記給陳隆昌，依收據亦應在七十七年八月三日以前過戶
登記，二十幾年了為何隻字不提，既為會算清楚，該三筆土地該
如何會算？以市價來算恐要新台幣（下同）一、二千萬元。(四)合
建契約書及陳隆昌與湯春進等於台灣桃園地方法院八十七年自字
第五三號出庭後所提出的切結書及收據均係偽造，互相矛盾且互
不相認。該切結書為湯春進所寫，地主三顆印章為彼等盜刻及盜
用，在陳隆昌或湯春進那裡，自寫切結書起至七十九年一月十九
日收件之地目變更均用該三顆印章。只因呂源金出庭做偽證謂該
切結書章是抗告人蓋的，為法院所採信，那後面數十件之同一套
印章是誰所蓋？原地主又何必將合建所分得的八間房屋全部送給
彼等分配，又何需簽合建契約書，兩者放在一起互相矛盾。陳隆
昌及湯春進及證人呂源金於庭上均稱簽合建契約書時有提到切結
書之事，因當時忘了後來才補簽……全部都是虛偽的。切結書之
內容依合建契約書所約定分取八間房屋、所在基地外其餘土地、
房屋（包括畸零地）全部由台端（建方）取得，其意思為全部送
給陳隆昌還要自繳增值稅及手續費或代書費，應為詐騙集團為圖
利而自圓其說所偽造之證據。按合建契約書並未有任何畸零地，
三千一百三十三平方公尺之建地不是畸零地，為何抗告人要與陳
隆昌簽切結書，將所分得之八間房屋全部歸陳隆昌所有？因湯春
進為申請人所指定的代書，並有親戚關係，湯春進意圖圖利參與
分配，隱匿不法所得而偽造，將抗告人等所分配到房屋及土地登
記在其妻兒的名下再賣出，故代書與建商合夥再參與分配，與詐
騙集團無異。切結書雖係陳隆昌及湯春進等為圖參與分配，掩飾
其詐欺、侵占等犯行，明顯為該詐騙集團行騙之證據。(五)詐騙集
團提出切結書施以詐術，竟為法院所採信，不需付給地主一毛錢
，還可向地主要求增值稅及其他手續費等，收據等於虛設，與所
偽造之切結書互相矛盾。抗告人依陳隆昌指定於七十七年七月十
三日於台灣中小企業銀行楊梅分行開戶將存摺封面附有帳號影印
給他，謂會先匯一筆錢到該帳戶，於七十七年八月六日打電話說
已匯錢入帳，就該筆三百五十七萬一千三百七十六元收據上抗告
人之簽名，應係湯春進代簽，如切結書有幫別人代簽名的習慣，
為了偽造起見可以模仿，重點是與事實不相符，切結書如果是真
的，顯然收據便是假的。地主於七十七年四月二十八日申請印鑑
證明數份及印鑑交予湯春進，最後二筆登記申請書過戶收件日期
為七十七年五月二十日，而收據日期為同年八月三日，竟相隔近
三個月。陳隆昌及湯春進習慣將抗告人因合建所應分得之七間房
屋以陳隆昌及湯發煜之名義，自行出售，而收款明細全寫在買賣
契約書上，且均有收款人之簽名或蓋章，證明該房屋款全被陳隆
昌及湯春進等收走，符合抗告人所提告主張之被陳隆昌及湯春進
自行出售，而與原地主無任何買賣關係及契約關係。每間房屋出
售均有買賣契約書，其自行出售抗告人等之七間房屋及因變更（
縮小每戶面積）剩餘之土地，其授權來自陳隆昌及湯春進偽造的
切結書（全部歸陳隆昌所有），一千零七十五萬元怎麼算出？轉
帳匯款三百七十五萬多元何以不另立收據？顯係貪圖不法利益而
不敢與抗告人會算，為此提出本件再審之聲請云云。原裁定以：
刑事訴訟法第四百三十四條第一項規定：「法院認為無再審理由
者，應以裁定駁回之。」，同條第二項規定：「經前項裁定後，
不得更以同一原因聲請再審。」；同法第四百三十三條復規定：
「法院認為聲請再審之程序違背規定者，應以裁定駁回之」。本
件抗告人就上開聲請理由，以同一原因、相同證據，前曾向原審
法院聲請再審，經原審法院先後以九十七年度聲再字第四五一號
及九十八年度聲再字第一三一號裁定駁回在案，有上開裁定書附
卷可稽。茲其提出相同理由及證據，聲請本次再審，顯與刑事訴
訟法第四百三十四條第二項之規定有違，因認抗告人再審之聲請
為不合法，裁定予以駁回，經核於法並無違誤。抗告意旨僅謂原
判決以採信偽造而相互矛盾之切結書、收據等為證據，原審應傳
喚代書湯春進及陳隆昌出庭，再重新審理云云，並未指摘原裁定
有何違法或不當。抗告意旨另指其有提出本院九十九年度台上字
第五一六號及台灣高等法院九十九年度上更(一)字第五四號刑事判
決，為聲請之理由，與之前聲請之原因不同，原裁定對此置之未
論云云，然觀之抗告人所提出之上開刑事判決，亦顯不足以動搖
原確定判決，而為受判決人受不利益判決。原裁定就抗告人所提
出之上述判決雖疏未審認說明而有瑕疵，但於裁定之結果並無影
響。是抗告人執前詞指摘原裁定不當，為無理由。抗告人之抗告
，應予駁回。
據上論結，應依刑事訴訟法第四百十二條，裁定如主文。
中    華    民    國  九十九  年    七    月    八    日
                      最高法院刑事第二庭
                          審判長法官  莊  登  照
                                法官  徐  昌  錦
                                法官  許  錦  印
                                法官  蕭  仰  歸
                                法官  林  立  華
本件正本證明與原本無異
                                      書  記  官
中    華    民    國  九十九  年    七    月   十二   日
                                                      Ｅ

司法院資訊處製作；財團法人民間司法改革基金會備份。
